臺灣新北地方法院刑事判決
111年度交易字第116號
公  訴  人  臺灣新北地方檢察署檢察官
被      告  林東海


上列被告因過失傷害案件，經檢察官提起公訴（110年度偵字第4
7692號），本院判決如下：
    主  文
林東海因過失傷害人，處有期徒刑貳月，如易科罰金，以新臺幣
壹仟元折算壹日。
    事  實
一、林東海於民國110年4月8日8時58分許，駕駛車牌號碼000-00
    號營業小客車，沿新北市三重區力行路2段往力行路1段方向
    行駛，駛至力行路2段與車路頭街口處，本應注意車前狀況
    ，並隨時採取必要之安全措施，而依當時天候晴、日間自然
    光線、柏油路面乾燥無缺陷、視距良好且無障礙物等情，無
    不能注意之情狀，竟疏未注意，而貿然行進，適前方有行人
    陳黃秀琴亦未注意行人須經由行人穿越道穿越道路，不得在行
    人穿越道100公尺範圍內穿越道路，而自該處逕行穿越力行
    路2段，雙方因閃避不及發生碰撞，致陳黃秀琴倒地，因而
    受有左股骨頸骨折、骨盆骨折、第五腰椎橫突骨折等傷害。
二、案經陳黃秀琴訴由臺灣新北地方法院檢察署檢察官偵查起訴
    。
    理  由
壹、程序部分：
一、按被告以外之人於審判外之言詞或書面陳述，除法律有規定
    者外，不得作為證據，刑事訴訟法第159條第1項固定有明文
    。然被告以外之人於偵查中向檢察官所為之陳述，除顯有不
    可信之情況外，得為證據；被告以外之人於審判外之陳述，
    雖不符同法第159條之1至之4之規定，而經當事人於審判程
    式同意作為證據，法院審酌該言詞陳述或書面陳述作成時之
    情況，認為適當者，亦得為證據；又當事人、代理人或辯護
    人於法院調查證據時，知有第159條第1項不得為證據之情形
    ，而未於言詞辯論終結前聲明異議者，視為有前項之同意，
    同法第159條之1第2項、第159條之5亦分別定有明文。又刑
    事訴訟法第159條之5的立法意旨在於傳聞證據未經當事人之
    反對詰問予以核實，原則上先予排除。惟若當事人已放棄反
    對詰問權，於審判程式中表明同意該等傳聞證據可作為證據
    ；或於言詞辯論終結前未聲明異議，基於尊重當事人對傳聞
    證據之處分權，及證據資料愈豐富，愈有助於真實發見之理
    念，上開傳聞證據亦均得資為證據。經查：關於證人即告訴
    人代理人陳澤龍經檢察事務官詢問之陳述，係屬被告以外之
    人於審判外之言詞陳述，依刑事訴訟法第159條之規定，屬
    於傳聞證據而不具證據能力，且因被告於本件準備程序中已
    表示不同意作為本案證據使用（見本院交易卷第41頁），證
    人陳澤龍前開之證詞自不得作為證據。
二、另本件認定事實所引用之卷內其餘卷證資料（包含文書證據
    等證據），被告於準備程序同意作為本案證據，且審判程序
    中復未於言詞辯論終結前表示異議，且卷內之文書證據等，
    亦無刑事訴訟法第159條之4之顯有不可信之情況與不得作為
    證據之情形，則依刑事訴訟法第159條之5之規定，本件認定
    事實所引用之所有文書證據等證據，均有證據能力，合先敘
    明。
貳、實體部分：
一、訊據被告林東海固不否認有於上開時、地駕駛車牌號碼000-
    00號營業小客車，與告訴人陳黃秀琴發生碰撞，告訴人因而
    受傷之事實，然矢口否認有何過失傷害之犯行，並辯稱：告
    訴人沒有走行人穿越道，且突然很快走出來，並有闖紅燈情
    形，我沒有違規，亦沒有超速云云。惟查：
　㈠有關被告有於上開時、地駕駛營業小客車與告訴人發生碰撞
    ，致告訴人倒地，告訴人因而受有左股骨頸骨折、骨盆骨折
    、第五腰椎橫突骨折之傷害，業據被告於警詢、偵查中供述
    明確（見110年度他字第6293號偵查卷宗14背面、33背面頁
    ），復有新光醫療財團法人新光吳火獅紀念醫院斷證明書、
    新北市政府警察局三重分局道路交通事故現場圖道路交通事
    故調查報告表㈠、㈡、現場暨車損照片、現場監視器影像光碟
    1片等資料在卷可參（見同上他字卷第5、12至13背面、17至
    28頁、110年度偵字第47692號偵查卷宗第5至6頁），此部分
    之事實，已堪認定。
  ㈡至被告辯稱：當時告訴人並未走行人穿越道，突然走出來，
    且闖紅燈，伊沒有過失云云。經查：
  ⒈由被告於警詢中供述：當時我是綠燈，到路口我看到右側有
    行人走出來，我立即踩煞車，但還是碰到，又我於1至2公尺
    發現危險，碰撞前，我就踩煞車等語（見同上他字卷第14背
    面頁）；其於偵查中供述：車前狀況我當時是沒有看到，陳
    黃秀琴臨時這樣走出來，我反應不及之情（見同上他字卷第
    33背面頁）；其於本院準備程序中供述：我有看到她頭轉來
    轉去在看，一下子就走出來等語（見本院交易卷第40頁）；
    其於本院審理中供述：當天我是開計程車營業中，我有沿路
    在看有無客人要搭車，在大概兩公尺前，看到告訴人左轉右
    轉在看什麼，我認為告訴人沒有要搭車的意思，告訴人沒有
    揮手，所以我就沒有減速，告訴人就走很快撞過來，所以擋
    風玻璃才會破等語（見本院交易卷第63至64頁），可見被告
    當時駕駛營業小客車，沿路確認有無客人欲搭乘，於2公尺
    前已注意到告訴人在路旁，因告訴人並無搭乘之意，被告因
    此未減速之情。
　⒉觀之監視器畫面顯示：「陳黃秀琴穿越馬路至遭林東海撞擊
    期間約4秒」之情，此有臺灣新北地方檢察署於110年11月19
    日之勘驗報告及監視器畫面截圖在卷可稽（見同上他字卷第
    36至37頁）。又本院當庭勘驗光碟內檔案名稱為「0000000-
    0000力行路二段、車路頭街口監視器影像」之光碟，勘驗結
    果：「畫面時間：110年4月8日08：58：27至08：58：30」
    告訴人陳黃秀琴右手拉菜籃車出現在力行路二段之路邊（畫
    面紅圈處），告訴人並朝畫面右側方向走約三步後停下（如
    畫面藍箭頭行向）；「畫面時間：110年4月8日08：58：31
    至08：58：51」畫面右上方處開始有數輛車輛朝畫面左下角
    方向行駛（即從告訴人前方駛過），告訴人頭朝左方看(即
    畫面右上方)；「畫面時間：110年4月8日08：58：52」告訴
    人開始沿藍色箭頭方向行走欲穿越力行路二段，其並未行走
    於行人穿越道上，頭往其行走之前方看。被告車輛出現於畫
    面中（畫面黃圈處）。被告車輛前方有一台小貨車即將行駛
    至告訴人前方（畫面綠圈處）；「畫面時間：110年4月8日0
    8：58：53」告訴人繼續向前行走。小貨車自告訴人前方駛
    過。被告車輛行駛至行人穿越道處，與告訴人相隔約兩至三
    台車之距離；「畫面時間：110年4月8日08：58：54至08：5
    8：55」告訴人繼續向前行走，且並未向其左側方向查看是
    否有來車。被告車輛亦繼續向前行駛，其車速均保持一致並
    未減速；「畫面時間：110年4月8日08：58：56」被告車輛
    右前方與告訴人發生碰撞，告訴人遭撞擊後倒落地面，被告
    車輛發生碰撞後停下。被告下車和路人察看告訴人情況，此
    有本院勘驗筆錄及監視器畫面截圖在卷足憑（見本院交易卷
    第67至77頁），互核被告上開之供詞，則被告既已於2公尺
    前就看到告訴人，而告訴人正在穿越道路，被告卻完全無減
    速之舉，是以其理應注意車前狀況，當時亦無其他車遮蔽視
    線等其他無法注意之情形，竟疏未減速，隨時採取必要之安
    全措施，足見被告之駕駛行為確有過失無訛。
　⒊按汽車行駛時，駕駛人應注意車前狀況，並隨時採取必要之
    安全措施，道路交通安全規則第94條第3 項定有明文，被告
    係具通常智識能力之成年人，並考領合格駕照，有公路監理
    電子閘門證號查詢汽車駕駛人資料1份可佐，被告並實際駕
    駛車輛上路，對於前揭注意義務當無不知之理。而本件被告
    肇事之當時為天候晴、日間自然光線、柏油路面乾燥無缺陷
    、視距良好且無障礙物等情情況，有上揭道路交通事故調查
    報告表㈠1 份在卷可佐（見同上他字卷第13頁），已難認有
    何不能注意之情事，竟疏未注意車前狀況，予以減速，並隨
    時採取必要之安全措施，致發生本件車禍，被告自應負過失
    責任。是被告辯稱：沒有過失云云，不足為採。
  4.被告另辯稱告訴人就本件交通事故之發生亦有過失，其於本
    件得主張信賴原則之適用云云。惟按汽車駕駛人對於防止危
    險發生之相關交通法令之規定，業已遵守，並盡相當之注意
    義務，以防止危險發生，始可信賴他人亦能遵守交通規則並
    盡同等注意義務。若因此而發生交通事故，方得以信賴原則
    為由免除過失責任（最高法院84年台上字第5360號判例意旨
    參照）。本件被告之駕駛行為，經本院認定確有違反道路交
    通安全規則第94條第3 項之規定，業如前述，難謂被告已盡
    相當之注意義務，自非可主張信賴原則而免責。
  ㈢綜上所述，本件事證明確，被告犯行堪予認定，應依法論科
    。
二、核被告林東海所為，係犯刑法第284條第1項前段之過失傷害
    罪。被告於肇事後，於有偵查權限之機關知悉肇事者係何人
    前，留待現場向前來處理之新北市政府警察局三重分局交通
    分隊警員坦承肇事，並接受裁判，有新北市政府警察局新莊
    分局道路交通事故肇事人自首情形記錄表1紙附卷可憑（見
    同上他字卷第15背面頁），為對於未發覺之罪自首而受裁判
    ，依刑法第62條前段之規定減輕其刑。爰以行為人之責任為
    基礎，審酌被告並無前科，此有臺灣高等法院被告全國前案
    紀錄表可佐，素行良好，其駕駛營業小客車行駛於道路上，
    本應小心謹慎以維自身及他人之安全，竟未遵行交通規則，
    未注意車前狀況，並隨時採取必要之安全措施，而告訴人亦
    未遵守行人須經由行人穿越道穿越道路，致生本件事故，導致
    告訴人受有前揭傷害，兼衡被告於犯後未能坦認犯行，亦未
    與告訴人達成和解獲得告訴人之諒解，於犯後態度無從為其
    有利之考量，再衡被告自陳小學畢業，目前沒有工作，經濟
    狀況不佳（見本院交易卷第66頁）等一切情狀，量處如主文
    所示之刑，並諭知易科罰金之折算標準。
據上論斷，應依刑事訴訟法第299 條第1 項前段，判決如主文。
本案經檢察官范孟珊提起公訴，檢察官彭聖斐到庭執行職務。
中　　華　　民　　國　　111 　年　　11　　月　　30　　日
                  刑事第十庭    法　官  連雅婷
以上正本證明與原本無異
如不服本判決應於送達後20日內向本院提出上訴狀
                                書記官　林蔚然
　　　　　　　　　　　　　　　　
中　　華　　民　　國　　111 　年　　11　　月　　30　　日
附錄本案論罪科刑法條全文：
中華民國刑法第284條
因過失傷害人者，處1年以下有期徒刑、拘役或10萬元以下罰金
；致重傷者，處3年以下有期徒刑、拘役或30萬元以下罰金。